臺灣高等法院高雄分院刑事判決　　　　　　　　　九十一年度上訴字第一七二五號
　　上　訴　人
　　即　被　告　甲○○
　　選任辯護人　吳春生律師
右上訴人因偽證案件，不服臺灣高雄地方法院九十一年度訴字第二四七四號中華民國
九十一年九月三十日第一審判決（檢察官聲請簡易判決處刑案號：臺灣高雄地方法院
檢察署九十一年度偵字第一六九三九號），提起上訴，本院判決如左：
    主  文
上訴駁回。
    事  實
一、甲○○明知其所認識之蔡招賢並未於民國八十八年三月二十日晚上九時四十分許
    ，在高雄市○○路與南台路口，攜帶偽造如附表所示之銀行等所發行之信用卡五
    張，搭乘其所駕駛之車牌號碼ＹＴ─四八八一號自小客車，而遺留上開偽造信用
    卡於其車上之事實，竟因蔡招賢積欠其姊夫新台幣（下同）八萬餘元，事後避不
    出面，遂欲逼迫蔡招賢出面，而於九十年五月二十九日，在臺灣高雄地方法院九
    十年度訴字第六一一號就蔡招賢涉嫌偽造文書案件審理時，經法官以證人身分傳
    喚到庭，並於供前具結，本應據實陳述，不得匿、飾、增、減，竟基於偽證之犯
    意，結證稱：「（問：是否在八十八年三月二十日晚上九時五十分駕車在高雄市
    ○○路、林森路口搭載被告蔡招賢時，為警臨檢時查獲有五張偽造之信用卡？）
    是」、「（問：這五張信用卡是如何而來？）當天我們在南台路與七賢路遇到被
    告蔡招賢，他要我們載他去七賢國小，我確定是在八十八年三月二十日查獲當天
    載被告上車，那部車子是我女朋友胡莉莉所有的，但是我在使用的沒有借給別人
    ，我使用已達七、八個月，當天我女友在六合路等我，我要開車與女友會合，我
    是在七賢路與南台路等紅綠燈時遇見被告．．．」、「（問：警察是在何處查到
    信用卡？你所開車子之種類？）．．．警察是在右側前車門的置物槽內查獲這五
    張信用卡，之前我在使用該車時，該車內沒有任何物品，被告上車時是否有拿東
    西我沒有注意看．．．」、「（問：如何確定東西是被告的？）因為當時警察在
    臨檢，而那天我只有載被告而已，所以我認定東西是他的」等語，於蔡招賢前揭
    案情有重要關係之事項而為虛偽之陳述，嗣因承審法官調取蔡招賢之入出境紀錄
    資料，發現蔡招賢於上開時間業已出境至馬來西亞，並未在國內，足見甲○○所
    為證述不實，始發現上情。甲○○於本案偽證罪檢察官偵查中九十一年七月八日
    訊問時，始自白其於前案具結作證於案情有重要關係之事項為虛偽陳述。
二、案經臺灣高雄地方法院檢察署檢察官自動檢舉偵查聲請簡易判決處刑，原審法院
    簡易庭認不宜以簡易判決處刑，簽移原審法院改依通常訴訟程序審理。
    理  由
一、按「依簡易判決處刑所科之刑以宣告緩刑、得易科罰金之有期徒刑及拘役或罰金
    為限」、「被告所犯之罪不合第四百四十九條所定得以簡易判決處刑之案件，檢
    察官聲請以簡易判決處刑，應適用通常程序審判之」，刑事訴訟法第四百四十九
    條第三項、四百五十二條分別定有明文。查被告所涉為刑法第一百六十八條偽證
    之罪嫌，其刑度為七年以下有期徒刑，依法自不可宣告拘役或罰金刑，亦不得處
    有期徒刑併諭知易科罰金。又被告前於八十八年間，因偽造文書罪，經福建金門
    地方法院以八十八年度訴字第二九號判處有期徒刑八月，緩刑二年，於九十年一
    月九日確定，有臺灣高等法院被告全國前案紀錄表乙份附卷可稽，現尚在緩刑期
    內，故亦不得對被告再宣告緩刑。是被告所涉本案依首揭刑事訴訟法第四百四十
    九條第三項之規定，應不得以簡易判決處刑，原審法院簡易庭因依刑事訴訟法第
    四百五十二條規定，簽移原審法院改依通常訴訟程序審理，核無不合，先予敘明
    。
二、右揭犯罪事實，業據上訴人即被告甲○○於偵查中供承：「我坦承作偽證，是因
    我不甘心蔡招賢在我姊夫店裡盜刷八萬多元，又避不見面，才想用此方法逼他出
    來，我在法院作證時有具結」等語不諱（見九十一年度他字第二九六五號卷第一
    八頁），並於原審審理時承稱：「蔡招賢並沒有坐我的車，是另一個阿賢坐的，
    但我為了想要將阿賢（應係蔡招賢之筆誤）揪出來，因為他欠我姊夫八萬多元，
    所以我才在法庭上證稱蔡招賢有坐我的車，事實上他沒有坐我的車」等語明確（
    見原審卷第十三頁），復於本院審理時肯認無訛（見本院九十一年十一月二十日
    審判筆錄），另有被告於九十年五月二十九日，在臺灣高雄地方法院九十年度訴
    字第六一一號就蔡招賢涉嫌偽造文書案件審理時，以證人身分供前具結之結文一
    紙附於該卷為憑，且經本院依聲請調卷核閱屬實，自堪信為真實。又案外人蔡招
    賢確於八十八年三月十九日即出境至馬來西亞，嗣於同年月三十一日始入境返台
    之事實，亦經蔡招賢於前開臺灣高雄地方法院九十年度訴字第六一一號案件審理
    中陳明在卷（見該案卷第三八頁），並有蔡招賢之護照、內政部警政署入出境管
    理局九十年五月九日（九十）境信昌字第○二四六一六號函暨出入境紀錄各乙份
    附於該卷足佐（見該案卷第四十頁、四九頁、五十頁），是蔡招賢自不可能有於
    八十八年三月二十日搭乘被告駕駛之前揭自小客車，及將上開偽造之信用卡五張
    遺留於被告車內之情，則被告於前開蔡招賢涉嫌偽造文書案件之證述，顯與事實
    不符，應屬虛偽之陳述甚明。又被告於上揭臺灣高雄地方院九十年度訴字第六一
    一號刑事案件審理中所為之證述，將可能使法院誤認蔡招賢確有於八十八年三月
    二十日持前揭偽造之信用卡五張，搭乘被告之車而遺留於該車上之事實，進一步
    認定蔡招賢有犯偽造文書之罪，故被告上述虛偽之證詞，顯足以影響法院裁判之
    結果，而使法院裁判陷於錯誤之危險，自屬就案情有重要關係之事項，供前具結
    ，而為虛偽之陳述。被告辯護人雖辯以該案承審法官於九十年五月九日已接獲內
    政部警政署入出境管理局函覆蔡招賢之出入境紀錄，故被告於九十年五月二十九
    日審判期日之證述，應無動搖承審法官心證之基礎云云，然刑法上之偽證罪，不
    以結果之發生為要件，一有偽證行為，無論當事人是否因而受有利或不利之判決
    ，均不影響其犯罪之成立。而該罪所謂於案情有重要關係之事項，則指該事項之
    有無，足以影響於裁判之結果者而言（最高法院七十一年台上字第八一二七號判
    例意旨參照）。本件被告於前開蔡招賢所犯偽造文書案件之證述，係直接之證據
    ，將可能使法院誤認蔡招賢確犯偽造文書罪，而使法院裁判陷於錯誤之危險，已
    如前述，至於法院最後心證判斷之結果，並不影響偽證罪責之成立。被告辯護人
    另聲請調閱臺灣高雄地方法院九十年度訴字第六一一號九十年五月二十九日審理
    期日錄音帶，查明審判長有無命被告朗讀證人結文及告以偽證之處罰等項，經本
    院調卷結果，因該案已確定，送請檢察官執行，執行檢察官已將錄音帶銷燬，固
    無法勘驗檢閱，惟依前開期日審判筆錄已詳載法官諭知證人具結之義務及偽證之
    處罰後，始命具結，顯已完成法定程序，被告明知其法律上之義務，而仍為虛偽
    之證述，自不能免責。又被告雖曾涉及該偽造信用卡案件之罪嫌，但經臺灣高雄
    地方法院檢察署檢察官於八十八年九月二十三日不起訴處分後（八十八年度偵字
    第八○八二號），始於前開蔡招賢偽造文書案件之審判期日為虛偽證述，自非有
    共犯身份或出於防禦之意思所為之陳述，被告辯護人上開所辯，均不足採，本件
    事證明確，被告犯行洵堪認定，應予依法論科。
三、核被告甲○○所為，係犯刑法第一百六十八條之偽證罪。又被告固於本案偽證罪
    檢察官偵查中九十一年七月八日訊問時，自白其於前案具結作證於案情有重要關
    係之事項為虛偽陳述。但係在其虛偽陳述之臺灣高雄地方院九十年度訴字第六一
    一號案件判決確定（九十年十月十五日）後始為自白，不合乎刑法第一百七十二
    條之規定，自不得依該條規定減輕其刑，併此敘明。
四、原審以被告罪證明確，因予適用刑事訴訟法第四百五十二條，刑法第一百六十八
    條之規定，並審酌被告所為虛偽之證述，除影響法院之公正裁判外，致使案外人
    蔡招賢有受偽造文書罪責判決之虞，犯罪所生危害非輕，另考量被告於犯罪後已
    坦承犯行，態度乙好等一切情狀，量處有期徒刑一年二月，認事用法尚無違誤，
    所處之刑亦屬適當。被告上訴意旨，仍執前詞，否認犯罪，指摘原判決不當云云
    為無理由，應予駁回。
據上論斷，應依刑事訴訟法第三百六十八條，判決如主文。
本案經檢察官朱文彬到庭執行職務。
中    華    民    國      九十一      年      十一      月     二十九   日
                              臺灣高等法院高雄分院刑事第八庭
                                  審判長法官  郭雅美
                                        法官  張盛喜
                                        法官  裕斗
右正本證明與原本無異。
如不服本判決應於收受本判決後十日內向本院提出上訴書狀，其未述上訴理由者，
並得於提起上訴後十日內向本院補提理由書狀（均須按他造當事人之人數附繕本)「
切勿逕送上級法院」。
                                      書記官  吳福連
中    華    民    國      九十一      年      十一      月     二十九   日
附錄本判決論罪科刑法條：
刑法第一百六十八條
  於執行審判職務之公署審判時或於檢察官偵查時，證人、鑑定人、通譯於案情有重
  要關係之事項，供前或供後具結，而為虛偽陳述者，處七年以下有期徒刑。
附表：
┌──┬────────────────┬─────────┬─────┐
│編號│       卡             號        │  發  卡  銀  行  │  備    註│
├──┼────────────────┼─────────┼─────┤
│ 一 │0000000000000000│高雄區中小企業銀行│          │
├──┼────────────────┼─────────┼─────┤
│ 二 │0000000000000000│台灣區中小企業銀行│          │
├──┼────────────────┼─────────┼─────┤
│ 三 │0000000000000000│聯邦商業銀行      │          │
├──┼────────────────┼─────────┼─────┤
│ 四 │0000000000000000│不詳              │          │
├──┼────────────────┼─────────┼─────┤
│ 五 │0000000000000000│不詳              │          │
└──┴────────────────┴─────────┴─────┘
